【裁判字號】    97,上訴,1327
【裁判日期】    971104
【裁判案由】    違反槍砲彈藥刀械管制條例
【裁判全文】
臺灣高等法院高雄分院刑事判決        97年度上訴字第1327號
上  訴  人
即  被  告  甲○○
                    臺灣高雄第二監獄執行中
選任辯護人  江大寧法律扶助律師
上列上訴人因違反槍砲彈藥刀械管制條例案件，不服臺灣高雄地
方法院97年度訴字第789 號中華民國97年6 月9 日第一審判決（
起訴案號：臺灣高雄地方法院檢察署96年度偵字第36067 號），
提起上訴，本院判決如下：
     主  文
上訴駁回。
     事  實
一、甲○○（前於民國83年間因違反肅清煙毒條例案件，經本院
    及臺灣高雄地方法院各判處有期徒刑3 年1 月與3 年4 月確
    定，於86年1 月15日縮短刑期假釋出監；惟前開假釋復經撤
    銷，並於89年間因違反貪污治罪條例案件，經臺灣高等法院
    判處有期徒刑1 年2 月確定，並接續執行前揭殘刑，再於94
    年11月10日縮短刑期假釋出監，至94年11月27日因縮刑期滿
    未經撤銷假釋而視為執行完畢）、乙○○（業據原審即臺灣
    高雄地方法院97年度訴字第789 號判決有罪確定，即判處有
    期徒刑4 年6 月，併科罰金新台幣「下同」20萬元，罰金如
    易服勞役，以2 千元折算1 日」），均明知可發射子彈具殺
    傷力之改造手槍及具殺傷力之子彈均為槍砲彈藥刀械管制條
    例所規定之管制物品，非經中央主管機關許可，不得販賣，
    竟共同基於販賣及持有改造手槍、子彈之犯意聯絡，於96年
    12月中旬某日，起意將乙○○所持有之具有殺傷力之改造手
    槍2 把（均係仿BERETTA 廠92FS型半自動手槍所製造之槍枝
    ，換裝土造金屬槍管而成，擊發功能正常，可供擊發適用子
    彈使用，均具有殺傷力，均含彈匣1 個，槍枝管制編號：00
    00000000、0000000000號）及具有殺傷力之口徑9mm 制式子
    彈11顆、直徑9mm 非制式子彈1 顆等物，由甲○○對外尋找
    買家販售，並企圖藉由綽號「小馬」（下稱Ａ，姓名等身分
    資料詳卷密封）覓尋適當之買家。嗣警方據Ａ之檢舉而悉上
    情，遂透過Ａ偽為買家之介紹人身分與甲○○洽談上開槍、
    彈之買賣事宜，經雙方談妥價格及交貨地點後，原約於96年
    12月24日中午12時許，在高雄市○○路「85度C 咖啡店」處
    見面，惟甲○○卻以「槍、彈係其大哥（即乙○○）所有，
    擔心由大寮攜至高雄市區恐遭警方臨檢」為由，改約在高雄
    縣鳳山市○○路上之「麥當勞速食店」處見面，惟甲○○並
    未現身，經聯繫後再改約在高雄縣鳳山市「陸軍官校」旁之
    三角公園見面，但甲○○仍未出現，雙方再於同日下午連繫
    後，始由乙○○決定於同日下午7 時許，在高雄縣大寮鄉○
    ○路石安混凝場旁產業道路處見面交易，並由甲○○在電話
    中告知Ａ先在高雄縣大寮鄉往林園鄉方向之「永隆檳榔攤」
    前會合。雙方約妥後，甲○○、乙○○則事先將上開槍、彈
    以遠傳電信紙袋盛裝，前往藏置於上開產業道路某電線桿旁
    ；屆時Ａ則與員警3 人（黃啟瑞、張政、洪明輝「起訴書
    誤繕：黃明輝」）同乘1 輛自小客車（黃啟瑞、張政坐於
    車內喬裝買家，洪明輝則躲在後車廂內伺機執行逮捕）前往
    上開「永隆檳榔攤」，再由甲○○騎乘車牌XRH-002 號機車
    在前帶路進入上開產業道路，乙○○則騎乘車牌KVP-732 號
    機車在後尾隨，雙方到達上開約定之產業道路旁停車後，乙
    ○○隨即趨前與喬裝買家之員警黃啟瑞接觸，並稱要先看到
    錢，黃啟瑞即持預備之20萬元供乙○○查看，並向乙○○要
    求看槍，乙○○即示意甲○○前往取槍，甲○○則騎上開機
    車載Ａ往前約100 公尺處之電線桿旁，取出事先藏置由遠傳
    電信紙袋盛裝之上開槍、彈，甲○○則載Ａ返回，並由Ａ將
    該紙袋交予喬裝買家之員警張政，此時乙○○則急於向黃
    啟瑞拿錢，黃啟瑞則推稱要先檢查槍枝，遂由張政假裝檢
    查槍枝，過程中乙○○一再催促黃啟瑞交錢，張政則見甲
    ○○一直不敢靠近，即將上開槍、彈丟在地上，趨前勒住甲
    ○○頸部將之制伏，乙○○見狀欲騎上開機車逃離，但隨即
    由黃啟瑞拉下機車，此時原躲在後車廂內之員警洪明輝亦出
    面幫忙逮捕乙○○、甲○○，並當場扣得上開槍、彈，且致
    乙○○、甲○○販賣扣案槍、彈未能得逞（因係警方喬裝買
    家與乙○○、甲○○進行槍、彈販賣之交易）。
二、案經高雄市政府警察局鼓山分局報請臺灣高雄地方法院檢察
    署檢察官偵查起訴。
     理  由
一、證據能力：
(一)、證人Ａ於警詢之陳述，係被告以外之人於審判外之言詞陳述
    ，屬傳聞證據，且其於原審證述情節與其警詢所述大致相符
    ，則警詢陳述並無特別可信之情形，亦無其他例外取得證據
    能力之情況，依刑事訴訟法第159 條第1 項規定，認無證據
    能力，但得作為彈劾證據（最高法院94年度台上字第6881號
    判決要旨足參）。
(二)、按刑事審判上之共同被告，係為訴訟經濟等原因，由檢察官
    或自訴人合併或追加起訴，或由法院合併審判所形成，其間
    各別被告及犯罪事實仍獨立存在，各被告對於其他共同被告
    之案件而言，為被告以外之人，本質上屬於證人，於各被告
    案件之審判，對其他共同被告為調查，應依人證調查程序為
    之，使該共同被告立於證人地位而為陳述，以確保被告對實
    具證人適格之共同被告詰問之權利，此已經司法院第582 號
    、第592 號解釋在案。故共同被告於審判中或審判外依被告
    身分所為陳述，除有法律特別規定外，原則不得成為不利於
    其他共同被告之證據，但共同被告如於其他共同被告之案件
    審判中到場作證，該審判案件之被告既有對其詰問之機會，
    法院亦得親自觀察該共同被告前後陳述不一致之反應，以判
    斷究竟先前的陳述抑或現在之陳述較為可採，則其於審判中
    或審判外依被告身分所為陳述與其立於證人地位所為陳述不
    符時，該不符部分亦例外得為不利於其他共同被告之證據（
    最高法院95年度台上字第2361號判決要旨足參）。本件證人
    即共同被告乙○○前於本案偵查、原審以被告身分所為扣案
    槍彈來源等關於案情經過之陳述，與其嗣於本院審理時以證
    人地位接受詰問時證述情節不符部分，依據上開說明，乙○
    ○以被告身分所為上開陳述，均有證據能力。
(三)、證人黃啟瑞、Ａ各於偵查中經具結之陳述，並未曾提及檢察
    官在偵查時有不法取供之情形，且亦無證據足以證明證人上
    開陳述有顯不可信之情況，證人黃啟瑞、Ａ各於原審復已到
    庭接受詰問，足可認定業已保障被告詰問權，依刑事訴訟法
    第159 條之1 第2 項規定，自得為證據。
(四)、卷附高雄市政府警察局鼓山分局搜索、扣押筆錄及扣押物品
    目錄表、高雄市政府警察局鼓山分局96年9 月17日高市警鼓
    分偵字第0970020457號函，固均屬書面之傳聞證據，然檢察
    官、被告、辯護人已於本院審理調查上開書證予以提示並告
    以要旨時，由檢察官、被告、辯護人表示意見，當事人或辯
    護人已知上述筆錄乃傳聞證據，而就此證據能力均表示無意
    見，即同意作為證據，且本院認為以之作為本件論証之證據
    ，均與待證事實具有關聯性，且無證據證明此等書證有何遭
    變造或偽造情事，作為本案之證據亦屬適當，依刑事訴訟法
    第159 條之5 第1 項規定，自得為證據。
(五)、卷附遠傳電信公司門號0000000000號、台灣大哥大公司門號
    0000000000號等行動電話通聯紀錄，係利用機械性列印之紀
    錄，非為供述證據，不屬傳聞證據。
(六)、按鑑定人由審判長、受命法官或檢察官就下列之人選任1 人
    或數人充之：(一)就鑑定事項有特別知識經驗者。(二)經政府機
    關委任有鑑定職務者；鑑定之經過及其結果，應命鑑定人以
    言詞或書面報告；法院或檢察官得囑託醫院、學校或其他相
    當之機關、團體為鑑定，或審查他人之鑑定，並準用第203
    條至第206 條之1 規定，刑事訴訟法第198 條、第206 條第
    1 項、第208 條第1 項分別定有明文。查：
 1、卷附內政部警政署刑事警察局97年1 月17日刑鑑字第097000
    1568號槍彈鑑定書，雖係被告以外之人於審判外之書面陳述
    ，然內政部警政署刑事警察局係臺灣高等法院檢察署關於槍
    彈有無殺傷力之概括選任鑑定機關，此有臺灣高等法院檢察
    署92年9 月9 日檢文允字第0921001203號函附之「臺灣高等
    法院檢察署檢察長概括選任鑑定機關表列」足參，則上開槍
    彈鑑定書，為刑事訴訟法第159 條第1 項規定之例外情形，
    應有證據能力。
 2、卷附內政部警政署刑事警察局97年4 月8 日刑鑑字第097004
    8935號函，係原審法院委請鑑定，依據上開規定，為刑事訴
    訟法第159 條第1 項規定之例外情形，應有證據能力。
二、訊據上訴人即被告甲○○固坦承乙○○曾對伊告知持有扣案
    槍、彈之事，又伊於案發前與Ａ係認識且曾有電話聯繫，而
    於案發當日伊未前往之上開各地點，皆是Ａ約伊在該處會面
    等情，惟否認上開共同販賣可發射子彈具有殺傷力之槍、彈
    未遂犯行，辯稱：因Ａ在販賣假身分證而要交由伊去送貨，
    伊才與Ａ認識，伊於案發前與Ａ連絡並無談及說伊朋友有槍
    枝可販賣，伊與Ａ所談之6 萬元、8 萬元、10萬元等，均是
    指販賣假身分證的價格；本案係因Ａ來電伊手機告知遭人毆
    打，問伊有無槍枝，伊說沒有，並因伊知乙○○持有扣案槍
    、彈，才將手機交給乙○○與Ａ去談，之後才由乙○○決定
    約Ａ在上開混凝場旁見面，伊才前去是要介紹Ａ與乙○○雙
    方認識，雙方見面後是由乙○○與對方去談，伊人則在前面
    的機車上，不清楚他們所談內容，亦未見對方是否有拿20萬
    元出來，伊騎機車載Ａ去拿那包東西，Ａ去拿了之後再交給
    車內另一人，伊不知是什麼東西，因伊事前不知乙○○有先
    將槍、彈放在該處，而乙○○亦說其並無販賣扣案槍、彈，
    本案係警方以釣魚方式引誘犯罪云云。然查：
(一)、上開扣案槍、彈原係乙○○所持有，於上開案發當日下午由
    乙○○決定於同日下午7 時許，在高雄縣大寮鄉○○路石安
    混凝場旁產業道路處與Ａ見面，並由甲○○在電話中告知Ａ
    先在高雄縣大寮鄉往林園鄉方向之「永隆檳榔攤」前會合。
    屆時Ａ則與員警3 人（黃啟瑞、張政、洪明輝）同乘1 輛
    自小客車（黃啟瑞、張政坐於車內，洪明輝躲在後車廂內
    ）前往上開「永隆檳榔攤」，再由甲○○騎乘上開車號機車
    在前帶路進入上開產業道路，乙○○則騎乘上開車號機車在
    後尾隨，雙方到達上開約定之產業道路旁停車後，乙○○即
    趨前與黃啟瑞接觸，並示意以遠傳電信紙袋盛裝扣案槍、彈
    之位置，而由甲○○、Ａ去取出，之後即為警查扣等事實，
    被告甲○○對此並不爭執，亦據證人即共同被告乙○○於本
    院證述在卷，核與證人Ａ、黃啟瑞、張政於原審所證情節
    相符；又扣案之上開槍、彈經送鑑驗結果，係認：「1.手槍
    2 枝（槍枝管制編號分別為0000000000、0000000000號），
    均以性能檢驗法及試射法檢測，認係改造手槍，由仿BERETT
    A 廠92FS型半自動手槍製造之槍枝，換裝土造金屬槍管而成
    ，擊發功能正常，可供擊發適用子彈使用，認具殺傷力；2.
    子彈12顆，以性能檢驗法及試射法檢測，認其中11顆均係9m
    m 制式子彈，於上開11顆子彈中之9 顆彈底具撞擊痕跡，另
    1 顆認係非制式子彈，由金屬彈殼組合直徑9mm 金屬彈頭而
    成，經將12顆子彈全數試射，均可擊發，認均具殺傷力」等
    情，有內政部警政署刑事警察局97年1 月17日刑鑑字第0970
    001568號槍彈鑑定書及該局97年4 月8 日刑鑑字第09700489
    35號函附卷可稽（偵卷第92-97 頁、原審卷第88-89 頁），
    復有高雄市政府警察局鼓山分局搜索、扣押筆錄及扣押物品
    目錄表（誤繕為12發制式子彈「應為11顆制式子彈、1 顆非
    制式子彈」）、查獲現場照片、查獲扣案槍彈照片在卷足佐
    （見偵卷第28-44 頁）。
(二)、被告甲○○如何於96年12月中旬某日，向證人Ａ透露覓尋槍
    、彈買家之訊息，嗣警方據Ａ之檢舉而悉上情，遂透過Ａ偽
    為買家之介紹人身分與甲○○洽談上開槍、彈之買賣事宜，
    經雙方談妥價格及交貨地點後，原約於96年12月24日中午12
    時許，在高雄市○○路「85度C 咖啡店」處見面，惟甲○○
    卻以「槍、彈係其大哥所有，擔心由大寮攜至高雄市區恐遭
    警方臨檢」為由，改約在高雄縣鳳山市○○路上之「麥當勞
    速食店」處見面，惟甲○○並未現身，經聯繫後再改約在高
    雄縣鳳山市「陸軍官校」旁之三角公園見面，但甲○○仍未
    出現，雙方再於同日下午連繫後，始相約於同日下午7 時許
    ，在高雄縣大寮鄉○○路石安混凝場旁產業道路處見面交易
    ，並由甲○○在電話中告知Ａ先在高雄縣大寮鄉往林園鄉方
    向之「永隆檳榔攤」前會合等事實，業據證人即承辦員警黃
    啟瑞及Ａ各於偵查、原審具結證述明確（見偵卷第68-69 、
    90頁，原審卷第128-129 、190-193 頁），復有被告甲○○
    所使用之遠傳電信公司門號0000000000號電話96年12月14日
    至24日雙向通聯紀錄（見原審卷第44、45、47、48、50頁）
    及證人Ａ所使用之台灣大哥大公司門號0000000000號電話96
    年12月21、24日雙向通聯紀錄附卷可稽（見偵卷第85、86之
    1 、86之2 頁）。
(三)、雙方在上開「永隆檳榔攤」會合後，由被告甲○○騎乘車牌
    XRH-002 號機車在前帶路進入上開產業道路，乙○○則騎乘
    車牌KVP-732 號機車在後尾隨，到達上開約定之產業道路旁
    停車後，乙○○隨即趨前與喬裝買家之員警黃啟瑞接觸，並
    稱要先看到錢，黃啟瑞即持預備之20萬元供乙○○查看，並
    向乙○○要求看槍，乙○○即示意甲○○前往取槍，甲○○
    則騎上開機車載Ａ往前約100 公尺處之電線桿旁，取出事先
    藏置由遠傳電信紙袋盛裝之上開槍、彈，甲○○則載Ａ返回
    ，並由Ａ將該紙袋交予喬裝買家之員警張政，此時乙○○
    則急於向黃啟瑞拿錢，黃啟瑞則推稱要先檢查槍枝，遂由張
    政假裝檢查槍枝，過程中乙○○一再催促黃啟瑞交錢，張
    政則見甲○○一直不敢靠近，即將上開槍、彈丟在地上，
    趨前勒住甲○○頸部將之制伏，乙○○見狀欲騎上開機車逃
    離，但隨即由黃啟瑞拉下機車，此時原躲在後車廂內之員警
    洪明輝亦出面幫忙逮捕乙○○、甲○○，並當場扣得上開槍
    、彈等事實，亦據證人即承辦員警黃啟瑞及Ａ各於偵查、原
    審具結證述明確（見偵卷第69-70 、90頁，原審卷第130-13
    3 、194-193 、201-204 頁），核與當時在場之另名喬裝買
    家之員警即證人張政於原審所證情節相符（見原審卷第18
    3-188頁）。
(四)、被告甲○○及證人即共同被告乙○○雖於本案偵查、原審及
    本院均否認其等有販賣扣案槍彈之犯意及員警於案發現場並
    無拿出20萬元云云，然：
 1、被告甲○○確於96年12月中旬某日，向證人Ａ透露覓尋槍、
    彈買家一節，除據證人Ａ證述如前，而證人即共同被告乙○
    ○於本院亦具結證實「甲○○曾打電話向伊詢問槍枝是否要
    賣，伊說沒有」之情（見本院卷第120 頁），另證人黃啟瑞
    員警亦於偵查、原審證述「是Ａ打電話給伊，告知甲○○有
    槍枝要出售」（見偵卷第68頁）、「係Ａ向伊檢舉，所以就
    請Ａ繼續與甲○○接觸」（見原審卷第128 頁）等情明確，
    則被告甲○○倘無對Ａ提及有槍枝販售之訊息，甲○○又何
    需主動向乙○○詢問「是否要賣槍」，且若非證人Ａ果真自
    被告甲○○處得悉有此槍枝販賣訊息，證人Ａ又豈敢向員警
    黃啟瑞謊稱有此賣槍線報，而證人黃啟瑞亦無率然佈線帶警
    前往查緝之可能。
 2、雙方到達停車後，乙○○隨即趨前與喬裝買家之員警黃啟瑞
    接觸，並稱要先看到錢，黃啟瑞即持預備之20萬元供乙○○
    查看一節，除據證人黃啟瑞、張政、Ａ等人各自證述如前
    ，又被告甲○○亦自承「其當時人在前面的機車上，不清楚
    他們所談內容」等語（見本院卷第49頁），則被告甲○○既
    與乙○○當時所在位置尚有部分距離，且當時已屬冬季之夜
    間，該地點又非屬光線明亮之處（見上開偵卷所附查獲現場
    照片足參），憑此客觀環境以觀，被告甲○○對於黃啟瑞有
    出示20萬元給乙○○查看部分，自有「未看見」之可能，則
    被告甲○○所辯「未見對方是否有拿20萬元出來」等語，自
    無從採認。
 3、共同被告乙○○關於上開扣案槍、彈之來源，其前於96年12
    月25日偵查及原審訊問時，以被告身分所為陳述「以9 萬元
    向綽號鳳梨男子購買」（見偵卷第60頁，原審聲羈卷第3 頁
    ），嗣於97年2 月21日原審訊問時，又以被告身分所為陳述
    「鳳梨向其借9 萬元，放在我那邊抵押的」（見原審卷第18
    頁），均與其嗣於本院審理時以證人地位接受詰問時證述「
    鳳梨拿來單純寄放，並非其向鳳梨買的，也不是鳳梨拿來抵
    押抵債的」（見本院卷第119 頁）不符，且苟該槍彈為友人
    寄放或抵押，何能擅予處分，顯與其之前供承槍彈為伊買得
    所有之情不符，足見被告乙○○之前供述扣案槍彈係其購得
    始合於事實。從而，扣案槍彈既係乙○○花費9 萬元購得，
    又屬警方積極查緝之違禁物，乙○○豈會僅與證人Ａ為手機
    聯繫，即輕易無償出借與Ａ，甚至未論及事後如何歸還槍彈
    ，均與常理相悖。
 4、共同被告乙○○所陳關於證人Ａ要向其借槍、彈之原因，其
    前於96年12月25日原審訊問時以被告身分供稱：「96年12月
    24日晚上7 點多鼓山分局不是約伊買槍，那是甲○○朋友小
    馬，說發生事情，有人要打他，甲○○打電話來詢問槍枝是
    否要賣，伊回稱沒有，他說可以借他嗎，伊說可以」云云（
    見原審聲羈卷第3 頁），又於原審97年5 月26日審理時已被
    告身分改供：「伊沒有要賣槍，是甲○○告訴伊，其有朋友
    要借槍，所以透過甲○○借槍給他的朋友看」等語（見原審
    卷第218 頁），則乙○○所供究係指Ａ需借槍以應付恐遭毆
    事故或僅要先借槍去看，及甲○○有無先詢及賣槍之事等辯
    解不一，則乙○○所供案發當晚係去現場要出借扣案槍彈給
    Ａ云云，顯難採信。又被告甲○○於原審業已供明：乙○○
    曾告知持有上開扣案具有殺傷力槍彈之事等語（見原審卷第
    62頁），卻於本院又改稱：因Ａ來電問伊有無槍枝，伊才將
    電話交給乙○○去談，不知案發現場袋子裡有裝扣案槍彈等
    語（見本院卷第48-49 頁），顯與其所為前供不一，亦與乙
    ○○上開所供「借槍是要處理Ａ遭人毆打之事，及甲○○事
    先明知借槍」等節，均有齟齬之處，況且被告甲○○若事先
    不知乙○○持有扣案槍彈，則其前往現場並帶領證人Ａ及員
    警等人與乙○○會面，顯無實益可言。
 5、對照上開證人Ａ及乙○○之陳述，本案係由被告甲○○對外
    尋找扣案槍彈買家，經甲○○與Ａ洽談上開槍、彈之買賣事
    宜，經雙方談妥價格及交貨地點，被告甲○○則與乙○○於
    上開案發現場，著手販賣上開槍彈之構成要件行為，且被告
    甲○○顯有參與乙○○販賣槍彈之犯意，又被告甲○○與乙
    ○○一前一後現身案發現場，且於乙○○確認買家身分及價
    款後，由甲○○依據乙○○之示意，騎乘機車載Ａ上前並順
    利拿取藏置電線桿附近之槍彈，足見被告甲○○明知扣案槍
    彈早已置於該處，則被告甲○○與Ａ拿取扣案槍、彈後，由
    Ａ轉交給員警張政察看，被告甲○○持有該槍、彈之行為
    ，並非無持有犯意之瞬間、偶然經手，主觀上自與乙○○有
    共同持有之犯意聯絡，客觀上並具備持有扣案槍、彈之構成
    要件行為，足認被告甲○○與乙○○有共同正犯關係。
(五)、本案並無陷害教唆之適用：
 1、按司法警察機關對於偵辦販賣槍彈、毒品等重大危害社會治
    安、且又屬難以偵查之案件，常使用誘捕方式辦案；此等辦
    案方式在不違反人身自由之不可受侵犯之憲法基本人權之保
    障下，非不得以為之，所蒐集而來之證據資料，亦非不得顯
    現於公判庭，採為法院論罪科刑之依據。惟此種誘捕方式之
    辦案可區分為兩種，一為創造犯意型誘捕，一為提供機會型
    誘捕。前者，又稱為陷害教唆，係指行為人原無犯罪意思，
    因受他人（如便衣警察）之引誘，始生犯意，進而著手實行
    犯罪構成要件行為而言，此種情形所取得之證據，因違反正
    當法定程序，且逾越偵查犯罪之必要程度，其因此所取得之
    證據資料，應無證據能力。後者，又稱為機會教唆，係指行
    為人原本即有犯罪之意思，其從事犯罪構成要件行為之犯意
    ，並非他人所創造，司法警察僅係利用機會加以誘捕，此種
    情形之犯罪行為人本具有販賣毒品之犯意，初非警察人員所
    造意，司法警察僅係運用設計引誘之技巧，使其暴露犯罪事
    證而加以逮捕偵辦，並未違反憲法對於基本人權之保障，且
    於公共利益之維護有其必要性，故依此所得之證據，則有證
    據能力，自得採為法院論罪科刑之依據，此有最高法院93年
    度臺上字第4426號判決意旨足參。
 2、本案雖由警方依據證人Ａ陳報而得悉被告甲○○對外尋找買
    家販售槍彈之情，遂透過Ａ偽裝買家之仲介人與甲○○接觸
    商談槍彈買賣，警員喬裝買家經由Ａ與甲○○聯絡買賣槍彈
    事宜而破獲，然依據證人Ａ於原審所證：當時是甲○○與伊
    聊天時，先是吹噓乙○○很會做槍，家裡也有好幾把，再下
    次聊天時，才表示想要賣槍，要伊幫其尋找買主，說1 把槍
    要讓伊賺多少錢；其後甲○○稱要拿槍給伊，請伊幫忙販賣
    ，剛開始說有兩把槍，每支要賣8 萬元，每把讓伊賺2 萬元
    ，後來在交易當天，甲○○說其也要賺，所以每把槍要賣10
    萬元，最後交易就是兩把槍共20萬元（見原審卷第190 、19
    2 頁）等情，足見被告甲○○在本案之前已有販賣槍彈之犯
    意，再與乙○○共同實施犯罪，本案員警為便利取證而喬裝
    欲購買槍彈，並非誘發被告甲○○及乙○○產生犯罪決意，
    此屬「誘捕偵查（釣魚）」而非「陷害教唆」；反之，倘被
    告甲○○及乙○○未有販賣槍彈之犯意，其2 人於現場發現
    除Ａ外尚有另2 不明人士（即警員黃啟瑞及張政），自應
    立即離開現場或閃避，且被告甲○○亦可拒不前往案發現場
    ，然被告甲○○及乙○○卻均現身，尚將扣案槍彈先置於他
    處，並於乙○○確認買家身分及價款後，始示意由甲○○帶
    同Ａ前往取槍，衡情被告甲○○及乙○○應係需確認買家有
    無依約攜帶價款前來之事，足徵被告甲○○及乙○○原有販
    賣槍彈犯意甚明，是本案員警喬裝買槍之偵查作為，其手段
    並未違反憲法對基本人權之保障及偵查犯罪之必要程度，並
    無「陷害教唆」之情形。至於員警洪明輝於本案係躲在後車
    廂內伺機執行逮捕之職務（如前所述），雖被告辯護人提出
    媒體報導資料（見本院卷第85頁），質疑洪明輝員警另涉瀆
    職罪嫌而主張本案係有陷害教唆情形（見本院卷第82頁），
    但縱然參與逮捕被告之員警洪明輝於本件案發後，另涉他起
    刑事罪嫌，亦純屬洪明輝員警個人部分，顯難以此臆測本案
    即有陷害教唆之事實。
(六)、證人Ａ雖與承辦員警結識，但無從據此即認Ａ之上開證詞無
    可憑信；又警方蒐證之日期為96年12月21日，業經證人黃啟
    瑞、Ａ於原審證述明確（見原審卷第132 、192 、199 、20
    0 頁），且於96年12月21日亦確有Ａ與甲○○之電話通聯紀
    錄可稽（見原審卷第106 頁），至於96年12月15日雖無Ａ與
    甲○○之電話通聯紀錄（見原審卷第103 頁），惟甲○○係
    於當日（15日）11時29分方有電話通聯紀錄（見原審卷第10
    3 頁），亦無法推論甲○○於當日（15日）10時未與Ａ於高
    雄市○○區○○路咖啡店會面之可能性，縱認被告於當日9
    點53分之通聯紀錄位置在高雄市○○○路附近，然此處距離
    高雄市○○路不遠，自有可能係屬被告甲○○趕赴當日10時
    之途中。至於約定會面之方式本有多端，何況證人Ａ亦證述
    ：伊與甲○○係碰巧遇到等語（見原審卷第195 頁），自無
    僅以該日（15日）無手機通聯紀錄，即率斷被告甲○○與Ａ
    無約定會面之情事。
(七)、證人Ａ雖就會面之詳情於警詢中容或為取信於警方，而稍有
    誇大渲染之詞，然Ａ於警方採取蒐證行動之後之偵查及原審
    供證則屬一致，亦就其於警詢陳述之錯誤為更正（見原審卷
    第198 頁），自不能僅以證人Ａ警詢陳述之些微瑕疵，遽指
    其於偵查、原審之上開證述全然不實。至於證人Ａ縱曾試問
    被告甲○○：有友人要買槍，可否提供等語，惟其係在被告
    甲○○吹噓明示其「鬥陣」友人，多會做槍等語後試探之詞
    ，參以被告甲○○繼而當場不經徵詢乙○○之意見，即可在
    Ａ面前說明可供試射及販售價格逕予推銷販售槍械之情（見
    偵卷第90頁證人Ａ之證詞），顯然被告甲○○原有販賣槍械
    之犯意甚明。又被告甲○○就槍彈來源及得否販售，衡情應
    事先取得槍彈所有人之乙○○之首肯，被告甲○○方敢進行
    推銷販售，而不懼交易合意後無法交付槍械甚明。又證人黃
    啟瑞、張政及證人Ａ對於交易地點、交易價格、交易情形
    之證述並無明顯齟齬之處，又因被告甲○○及乙○○為圖逃
    避追緝風險，而一再變更交易地點，延展交易之過程，甚至
    提高交易之價額，縱認證人間就交易過程枝微末節有些許差
    異，亦難遽認上開證人所述均不可採信。
(八)、被告甲○○及其辯護人聲請下列調查事項，本院均認無必要
    再予調查之理由如下：
 1、按測謊鑑定，係依一般人若下意識刻意隱瞞事實真相時，會
    產生微妙之心理變化，例如：憂慮、緊張、恐懼、不安等現
    象，而因身體內部之心理變化，身體外部之生理狀況亦隨之
    變化，例如：呼吸急促、血液循環加速、心跳加快、聲音降
    低、大量流汗等異常現象，惟表現在外之生理變化，往往不
    易由肉眼觀察，乃由測謊員對受測者提問與待證事實相關之
    問題，藉由科學儀器（測謊機）紀錄受測者對各個質問所產
    生細微之生理變化，加以分析受測者是否下意識刻意隱瞞事
    實真相，並判定其供述是否真實；測謊檢查之受測者可能因
    人格特性或對於測謊質問之問題無法真正瞭解，致出現不應
    有之情緒波動反應，此時若過於相信測謊結果，反而有害於
    正當之事實認定，又測謊檢查之時間過遲，攸關受測者情緒
    得否平復，與鑑定之精確性非無影響，此時間因素，事實審
    法院於取捨時不得不予考量（最高法院92年度台上字第2282
    號判決要旨足參），被告甲○○聲請對被告或證人Ａ測謊一
    節（見本院卷第124 頁），因案發迄今業已逾半年餘，受測
    人對於案情記憶、情緒等方面，顯與案發近期有所不同，依
    據上開說明，本院認為此時再施以測謊，無助於事實認定，
    並無必要，附此敘明。
 2、被告甲○○聲請鑑定扣案槍、彈及供放置之紙袋上係屬何人
    指紋」部分（見本院卷第92頁反面），因上開物品於扣案時
    並無特別加以保存以供鑑定指紋之用，而於案發後歷經檢警
    相關偵查機關、上開槍彈鑑定機關、法院等承辦程序，必有
    相關人員之摸觸情形，且此部分扣案物之待證事項業以明確
    ，此項鑑定指紋之聲請，本院認已無必要再予調查。
 3、被告甲○○及其辯護人雖聲請再傳訊證人黃啟瑞、Ａ、張
    政（見本院卷第83、92頁），然所聲請再傳訊上開證人之待
    證事實，均已明確（如前所述），依刑事訴訟法第163 條之
    2 第2 項第3 款規定，本院認為此調查已無必要。
 4、被告甲○○及其辯護人雖聲請調閱被告所使用0000000000號
    門號自96年12月24日以前之監聽紀錄及勘驗被告於96年12月
    24日警詢筆錄錄音紀錄（見本院卷第44-45 頁、92頁反面）
    ，然關於被告所使用之上開門號，卷內並無監聽紀錄存在，
    又檢察官起訴時亦未提出有關此部分事證而為不利被告之認
    定，而起訴時所據之通聯記錄證據，業已論述如前；另關於
    被告警詢筆錄所載，被告始終否認有何販賣扣案槍彈之犯行
    ，且其中亦無所謂「通話紀錄」或「監聽紀錄」之記載，而
    被告警詢筆錄有錄音部分，業已拷貝錄音光碟交由被告辯護
    人檢視，亦未見被告辯護人提出意見，另有部分警詢筆錄內
    容錄音，則因警方作業疏失，而有錄音不清之情形，此有高
    雄市政府警察局鼓山分局96年9 月17日高市警鼓分偵字第09
    70020457號函足佐（見本院卷第68頁），且本院並未援用被
    告警詢筆錄而為被告不利之證據（如前所述），則此部分調
    查證據之聲請，亦認已無必要。
(九)、綜上所述，被告甲○○所辯上情，純屬卸責之詞，均無可採
    。本件事證明確，被告甲○○所為上開共同販賣扣案具有殺
    傷力之槍、彈未遂犯行，均堪認定。
三、論罪部分：
(一)、核被告甲○○所為，係犯槍砲彈藥刀械管制條例第8 條第5
    項、第1 項之未經許可販賣可發射子彈具有殺傷力之改造手
    槍未遂罪、同法第12條第5 項、第1 項之未經許可販賣子彈
    未遂罪。又被告甲○○共同持有扣案槍、彈後復販賣，其共
    同持有之低度行為為販賣之高度行為吸收，不另論罪。被告
    甲○○以一販賣之行為而觸犯上開販賣槍枝及子彈二罪名，
    為想像競合犯，爰依刑法第55條規定，從一重之未經許可販
    賣可發射子彈之改造手槍罪處斷。被告甲○○、乙○○就上
    開販賣槍枝及子彈犯行間，均有犯意聯絡及行為分擔，為共
    同正犯。
(二)、被告甲○○曾有如事實欄一所示之論罪科刑前科，有臺灣高
    等法院被告前案紀錄表附卷可稽（見本院卷第29-31 頁），
    其於前開有期徒刑執行完畢後5 年內，再故意犯本件有期徒
    刑以上之罪，應論以累犯並依刑法第47條第1 項規定加重其
    刑（僅就法定刑為有期徒刑及罰金部分予以加重，無期徒刑
    部分不予加重）；又按刑法上關於販賣罪，祇要被告本身原
    有販賣之故意，且已著手於販賣行為，即應分別情形論以販
    賣既遂或未遂。倘對造無買受之真意，為協助警察辦案而佯
    稱購買，以求人贓俱獲，雖事實上不能真正完成買賣，但被
    告原來既有販賣之故意，且已著手於販賣行為，仍應論以販
    賣罪之未遂犯，此與被告原無販賣之意思，單純被誘捕之情
    形有別（最高法院89年度台上字第4144號判決意旨足參）。
    本案證人Ａ及喬裝買家之員警自始即無買受扣案槍彈之真意
    （如前所述），事實上自不能真正完成扣案槍彈之販賣行為
    ，依據上開說明，被告甲○○既有販賣之故意，且已著手於
    販賣行為，仍應論以販賣槍枝罪之未遂犯，並依刑法第25條
    第2 項規定減輕其刑。而被告甲○○有上開刑之加重減輕事
    由，依法先加後減。
四、原判決關於被告甲○○部分，認其所為上開犯行罪證明確，
    因而適用槍砲彈藥刀械管制條例第8 條第5 項、第1 項、第
    12條第5 項、第1 項，刑法第11條前段、第28條、第55條、
    第47條1 項、第25條第2 項、第42條第3 項、第38條第1 項
    第1 款等規定，並審酌被告甲○○素行非佳，且非法販賣具
    有殺傷力之槍彈，圖賺取販售差價，對社會治安之危害甚鉅
    ，及犯後否認犯行，毫無悔意，惟幸遭警即時查獲而未生實
    害，以及被告甲○○之智識程度、生活狀況、參與本案犯行
    之分工程度等一切情狀，量處有期徒刑4 年6 月，併科罰金
    20萬元，並就罰金刑部分併予諭知如易服勞役，以2 千元折
    算1 日之折算標準。並敘明上開扣案改造手槍2 枝，業經鑑
    驗均具有殺傷力（已如前述），均為違禁物，應依刑法第38
    條第1 項第1 款規定宣告沒收。又被告甲○○所使用000000
    0000之手機、門號，雖屬供其共同販賣扣案槍、彈所用之物
    ，惟此部分手機、門號非屬被告甲○○所有，而係其母所有
    等情，業據其於原審供述明確（見原審卷第209 頁），並有
    上開門號通聯調閱查詢單所載客戶姓名為李簡金昭在卷足佐
    （見原審卷第53頁），爰不予沒收之諭知。至於扣案之子彈
    12顆，業經鑑驗試射廢棄，已非屬違禁物（如前所述），自
    無庸併予宣告沒收。此外，警方喬裝買家所提出之20萬元，
    係供作員警調查犯罪所使用之物，顯非被告因犯本罪所得之
    財物，自不生沒收問題（最高法院96年度台上字第175 號判
    決意旨參照）。
五、經核原判決關於被告甲○○部分認事用法，核無不合，量刑
    亦屬允當。被告甲○○提起上訴，仍執前詞否認犯罪，指摘
    原判決關於此部分不當，並無理由，上訴應予駁回。
六、原判決關於共同被告乙○○部分，業據原審認定乙○○成立
    共同販賣上開扣案槍、彈罪，並判處乙○○有期徒刑4年6月
    ，併科罰金20萬元，罰金如易服勞役，以2千元折算1日確定
    ，附此敘明。
據上論斷，應依刑事訴訟法第368條，判決如主文。
本案經檢察官許月雲到庭執行職務。
中    華    民    國    97    年    11    月     4    日
                刑事第一庭  審判長法  官  郭雅美
                                  法  官  徐美麗
                                  法  官  張意聰
以上正本證明與原本無異。
如不服本判決應於收受本判決後10日內向本院提出上訴書狀，其
未敘述上訴理由者，並得於提起上訴後10日內向本院補提理由書
狀（均須按他造當事人之人數附繕本）「切勿逕送上級法院」。
中    華    民    國    97    年    11    月     4    日
                                  書記官  陳金
附錄本判決論罪科刑法條：
槍砲彈藥刀械管制條例第8 條
未經許可，製造、販賣或運輸鋼筆槍、瓦斯槍、麻醉槍、獵槍、
空氣槍或第4 條第1 項第1 款所定其他可發射金屬或子彈具有殺
傷力之各式槍砲者，處無期徒刑或5 年以上有期徒刑，併科新臺
幣1 千萬元以下罰金。
未經許可，轉讓、出租或出借前項所列槍枝者，處5 年以上有期
徒刑，併科新臺幣1 千萬元以下罰金。
意圖供自己或他人犯罪之用，而犯前二項之罪者，處無期徒刑或
7 年以上有期徒刑，併科新臺幣1 千萬元以下罰金。
未經許可，持有、寄藏或意圖販賣而陳列第1 項所列槍枝者，處
3年 以上10年以下有期徒刑，併科新臺幣700 萬元以下罰金。
第1 項至第3 項之未遂犯罰之。
槍砲彈藥刀械管制條例第12條
未經許可，製造、販賣或運輸子彈者，處1 年以上7 年以下有期
徒刑，併科新台幣5 百萬元以下罰金。
未經許可，轉讓、出租或出借子彈者，處6 月以上5 年以下有期
徒刑，併科新台幣3 百萬元以下罰金。
意圖供自己或他人犯罪之用，而犯前2 項之罪者，處3 年以上10
年以下有期徒刑，併科新台幣7 百萬元以下罰金。
未經許可，持有、寄藏或意圖販賣而陳列子彈者，處5 年以下有
期徒刑，併科新台幣3 百萬元以下罰金。
第1 項至第3 項之未遂犯罰之。


司法院資訊處製作；財團法人民間司法改革基金會備份。
